臺灣彰化地方法院刑事判決
111年度醫訴字第2號
公  訴  人  臺灣彰化地方檢察署檢察官 
被      告  楊畯富



選任辯護人  蘇若龍律師
上列被告因違反醫師法案件，經檢察官提起公訴（111年度偵字
第4953、6319號），被告於本院準備程序中，就被訴事實為有罪
之陳述，經合議庭裁定改由受命法官獨任進行簡式審判程序，本
院判決如下：
    主          文
楊畯富犯醫師法第二十八條前段之非法執行醫療業務罪，處有期
徒刑柒月。扣案如附表編號1至5、7至31所示之物，均沒收之；
未扣案犯罪所得新臺幣貳仟伍佰肆拾捌萬玖仟貳佰元沒收，於全
部或一部不能沒收或不宜執行沒收時，追徵其價額。
    犯罪事實及理由
一、本件係經被告楊畯富於準備程序進行中就被訴事實為有罪之
    陳述，而經本院合議庭裁定以簡式審判程序審理，則依刑事
    訴訟法第273條之2、同法第159條第2項之規定，不適用傳聞
    法則有關限制證據能力之相關規定；並得依同法第310條之2
    準用同法第454條之規定製作略式判決書，僅需記載犯罪事
    實、證據名稱及應適用之法條，並得以簡略方式為之，合先
    敘明。
二、犯罪事實：楊畯富（原姓名為楊學鎮）從事齒模製造，明知
    其未依法取得醫師資格，不得擅自執行牙醫診療相關之醫療
    業務，竟基於非法執行醫療業務之單一犯意，於民國105年
    某日起，陸續購入牙科治療臺（椅）、診療器械及相關藥物
    ，在其彰化縣○○鄉○○路00號居所，懸掛「永全（下有張嘴露
    齒照片）」招牌（主建物門口貼有營業時間告示），
　　為不特定之預約病患看診，從事補牙、修磨假牙、安裝假牙
    、根管治療等醫療行為並收取費用，擅自執行醫療業務。嗣
    於111年3月22日10時許，楊畯富正在彰化縣○○鄉○○路00號居
    所，為牙科治療臺（椅）上患者張春梅診療之際，為執行搜
    索員警會同彰化縣衛生局稽查人員當場查獲，並扣得附表所
    示醫療業務所使用之設備、藥物、簿冊等物，始查悉上情。
三、前項犯罪事實，有下列證據可資為佐：
  ㈠被告楊畯富於警詢、偵查、本院準備程序及審理時之自白。
  ㈡證人許池沼、邱鄭水錦及張春梅於警詢中之證述。　
  ㈢本院搜索票、彰化縣警察局北斗分局搜索扣押筆錄、扣押物
    品目錄表。
  ㈣彰化縣衛生局醫事管理工作稽查紀錄表、現場查獲照片22張
    。
  ㈤彰化縣政府110年12月16日府授衛醫字第1100455767號函、彰
    化縣衛生局暨所屬機關受理民眾陳情(檢舉)案件處理表、醫
    政科受理民眾檢舉違反醫療(事)相關法規之案件詢問檢核表
    、現場稽查照片、彰化縣北斗戶政事務所110年12月9日彰北
    戶字第1100004806號函、110年12月14日查詢衛生福利部醫
    事管理系統查詢結果。
  ㈥台灣自來水股份有限公司第十一區管理處二林營運所111年1
    月12日台水十一林室字第1114800103號函、台灣電力股份有
    限公司彰化區營業處111年1月18日彰化字第1111250200號函
    、台灣大哥大資料查詢(姓名:楊畯富、門號0000000000)。
四、論罪科刑部分：
  ㈠核被告所為，係犯醫師法第28條前段未取得合法醫師資格，
     擅自執行醫療業務罪。
　㈡按刑事法若干犯罪行為態樣，本質上原具有反覆、延續實行
    之特徵，立法時既予特別歸類，定為犯罪構成要件之行為要
    素，則行為人基於概括之犯意，在密切接近之一定時、地持
    續實行之複次行為，倘依社會通念，於客觀上認為符合一個
    反覆、延續性之行為觀念者，於刑法評價上，即應僅成立一
    罪，學理上所稱「集合犯」之職業性、營業性或收集性等具
    有重複特質之犯罪均屬之，而醫師法第28條所謂之「醫療業
    務」，係指以醫療行為為職業者而言，乃以延續之意思，反
    覆實行同種類之行為為目的之社會活動，當然包含多數之行
    為，是該條所謂之執行醫療業務，立法本旨即包含反覆、延
    續執行醫療行為之意，故縱多次為眾病患為醫療行為，雖於
    各次醫療行為完成時，即已構成犯罪，然於刑法評價上，則
    以論處單純一罪之集合犯為已足（參最高法院100年度台上
    字第5169號刑事判決意旨）。查被告於本案執行醫療業務期
    間即自105年某日起至111年3月22日止，為求診之病患包含
    前述證人張春梅、邱鄭水錦、許池沼實施醫療行為，揆諸前
    揭說明，應以集合犯論以一罪。
　㈢爰以行為人之責任為基礎，審酌被告明知其已曾於87年5月中
    旬至同年7月29日及96年2月間至同年5月28日間，因違反醫
    師法案件，均經本院判處罪刑確定，且均予被告緩刑之機會
    ，詎被告仍不知警惕，鋌而走險再犯本案(第3次犯行)，顯
    未能從前案中記取教訓，法治觀念實屬薄弱，且被告擅自執
    行醫療業務，期間非短，對於接受療程之看診者身體健康造
    成潛在性危險，且未受主管機關監督，影響病患權益及醫療
    品質，所為應予非難；再被告犯後坦承犯行，犯後態度尚非
    至劣，但對於犯罪實際所得閃爍其辭，與扣案帳冊之記載明
    顯懸殊，兼衡其犯罪所生危害之程度、犯罪之動機、目的、
    手段、自陳國中畢業之智識程度，領有輕度身心障礙證明暨
    家庭生活經濟狀況等一切情狀，量處如主文所示之刑，以示
    懲儆。至被告及辯護人雖請求就所處之刑同時諭知緩刑，然
    被告已非初犯，再犯本案已是第3次犯行，且其長期非法執
    行醫療業務，對病患權益及國民健康所生危害程度非輕，綜
    上，本院認不宜逕予宣告緩刑，併予敘明。
五、沒收部分：
　㈠按供犯罪所用、犯罪預備之物或犯罪所生之物，屬於犯罪行
    為人者，得沒收之，刑法第38條第2項前段定有明文。查扣
    案如附表編號1至5、7至31所示之物，均為被告所有，供犯
    本案所使用之物，業經被告於警詢時供承在卷（見偵字第63
    19號卷第6頁正反面），應依刑法第38條第2項前段規定宣告
    沒收。另扣案如附表編號6所示之物，雖為被告所有，惟非
    用以犯罪所用之物，爰不予宣告沒收。
　㈡按犯罪所得，屬於犯罪行為人者，沒收之；於全部或一部不
    能沒收或不宜執行沒收時，追徵其價額，刑法第38條之1第1
    項前段、第3項分別定有明文。查觀諸扣案如附表編號21之
    帳冊4本內容及帳冊內容部分影本（有病患姓名、電話、金
    額等欄位，其中108年部分亦確實記載「張春梅」，與證人
    張春梅警詢中證述：第一次看診在108年有補牙、洗牙及做
    齒等語相符，應堪認定，見本院卷第125至149頁），可見被
    告逐筆登載病患資料及費用，且每年度終了時均會計算整年
    度之實賺報酬，是根據上開扣案帳冊可知被告自105年某日
    起至110年止看診之犯罪所得總計為新臺幣（下同）25,459,
    200元【計算式：3,242,000+4,928,700+4,663,600+4,525,5
    00+4,916,900+3,182,500元=25,459,200元】。另扣案帳冊
    尚未記載111年之帳務，是依「罪疑有利被告原則」，111年
    度之犯罪所得僅認定查獲當日即111年3月22日，被告對邱鄭
    水錦、許池沼等人執行醫療行為，分別收取訂金1萬元、2萬
    元，共計3萬元乙節，業據證人邱鄭水錦、許池沼於警詢中
    證述明確。綜上，被告自105年某日起至111年3月22日止之
    犯罪所得總計25,489,200元【計算式：25,459,200+30,000=
    25,489,200】，應依刑法第38條之1第1項前段、第3項規定
    宣告沒收，於全部或一部不能沒收或不宜執行沒收時，追徵
    價額。
六、據上論斷，應依刑事訴訟法第273條之1第1項、第299條第1
    項前段、第310條之2、第454條第1項，判決如主文。
本案經檢察官王元郁提起公訴，檢察官何金陞到庭執行職務。
中　　華　　民　　國　　111 　年　　7 　　月　　21　　日
                  刑事第八庭    法      官  林于捷
以上正本證明與原本無異。
如不服本判決應於收受判決後20日內向本院提出上訴書狀，並應
敘述具體理由。其未敘述上訴理由者，應於上訴期間屆滿後20日
內向本院補提理由書( 均須按他造當事人之人數附繕本) 「切勿
逕送上級法院」。
中　　華　　民　　國　　111 　年　　7 　　月　　21　　日
                                書  記  官  林佩萱
附錄本案論罪科刑法條：
醫師法第28條
未取得合法醫師資格，執行醫療業務，除有下列情形之一者外，
處六個月以上五年以下有期徒刑，得併科新臺幣30萬元以上150
萬元以下罰金：
一、在中央主管機關認可之醫療機構，於醫師指導下實習之醫學
    院、校學生或畢業生。
二、在醫療機構於醫師指示下之護理人員、助產人員或其他醫事
    人員。
三、合於第11條第1項但書規定。
四、臨時施行急救。
五、領有中央主管機關核發效期內之短期行醫證，且符合第41條
    之6第2項所定辦法中有關執業登錄、地點及執行醫療業務應
    遵行之規定。
六、外國醫事人員於教學醫院接受臨床醫療訓練或從事短期臨床
    醫療教學，且符合第41條之7第4項所定辦法中有關許可之地
    點、期間及執行醫療業務應遵行之規定。

附表：
編號 名稱 數量 所有人 1 牙科治療臺（椅） 1座 楊畯富  2 攪拌機 1台  3 消毒鍋 1台  4 電子馬達（手機） 2台  5 混汞機 1台  6 監視器主機及螢幕 1組  7 砂輪機 1台  8 活動假牙 1批  9 牙科治療器具 1批  10 牙托 1批  11 齒模 1批  12 口鏡 1批  13 吸管 1批  14 磨牙器具 1批  15 高速手機 9台  16 慢速手機 1台  17 抽神經機 1台  18 齒模材料 1批  19 材料進貨單 1批  20 病患約診筆記 1本  21 帳冊（齒模） 4本  22 局部麻醉注射劑 59支  23 根管充填劑 1批  24 蒙得沙凝膠 27盒  25 注射針頭 38支  26 醫用針頭 1批  27 病患專屬治療器具 1批  28 口服藥 393包  29 先泰腸溶錠 1瓶  30 醫療手套 4盒  31 石膏 2包